臺灣桃園地方法院刑事判決　
111年度金訴字第245號
公  訴  人  臺灣桃園地方檢察署檢察官
被      告  丁健衽



上列被告因違反洗錢防制法等案件，經檢察官提起公訴（110年
度偵字第40217、41440、41441、41442號）及移送併辦（111年
度偵字2110、9102、8322、8323、4225號），本院判決如下：
    主  文
丁健衽幫助犯洗錢防制法第十四條第一項之洗錢罪，處有期徒刑
肆月，併科罰金新臺幣壹萬元，罰金如易服勞役，以新臺幣壹仟
元折算壹日。
    犯罪事實
丁健衽明知金融帳戶之網路銀行帳號及密碼係供自己使用，攸關
個人債信，甚為重要，若同時交予他人，可能被非法使用，且能
預見提供上開金融帳戶資料予不詳之人，可能遭施詐之人用以遂
行財產犯罪，作為取得財物或財產上利益之管道，並將該犯罪所
得轉匯而出，製造金流斷點，達到掩飾、隱匿之結果，以逃避檢
警之追緝，竟仍基於縱使遭人將其金融帳戶資料供作詐欺取財、
洗錢犯罪所用，亦不違反其本意之幫助故意，於民國110年6月22
日前某日，將其所申設之國泰世華商業銀行帳戶（帳號：000000
000000號，下稱國泰帳戶）之網路銀行帳號及密碼等帳戶資料，
告知真實姓名、年籍資料不詳之臉書網友。嗣該網友及所屬詐欺
集團即共同意圖為自己不法之所有，基於詐欺取財及洗錢之犯意
聯絡，於附表所示詐欺時間，以附表所示之詐欺方式，詐欺附表
所示之被害人9人致陷於錯誤，於附表所示之匯款時間，依該詐
欺集團成員指示，將附表所示之匯款金額，匯入丁健衽所有之國
泰帳戶內，旋遭該詐欺集團成員全數轉出一空，致生金流之斷點
，無從追查該等犯罪所得之去向，以掩飾或隱匿該等犯罪所得去
向及所在。
    理  由
壹、證據能力部分：
    本判決所引用為判斷基礎之下列證據，關於傳聞供述證據，
    檢察官、被告丁健衽於審判程序中均同意作為證據使用（本
    院審金訴卷71頁），本院審酌該等證據作成時情況，並無違
    法或不當取證，亦無顯不可信，而認為適當，均有證據能力
    ；非供述證據，均依法定程序取得，經合法調查程序，與待
    證事實間復具相當關聯性，無不得為證據情形，依同法第15
    8條之4規定反面解釋，亦具證據能力。
貳、實體部分：
一、訊據被告固坦承有將國泰帳戶之網路銀行帳號及密碼告知不
    詳臉書網友等事實，然矢口否認涉有上開犯行，辯稱：我在
    玩黃金娛樂城賭博遊戲，需要1組帳戶作為扣款及領取獎金
    使用，我特別去新辦國泰帳戶網路銀行帳號及密碼給網友，
    方便網友匯賭金給我等語。經查：
  ㈠被告有於上開時地，將其國泰帳戶之網路銀行帳號及密碼告
    知不詳臉書網友。嗣不詳詐欺集團於附表所示詐欺時間，以
    附表所示之詐欺方式，詐欺附表所示之被害人9人致陷於錯
    誤，於附表所示之匯款時間，依該詐欺集團成員指示，將附
    表所示之匯款金額，匯入國泰帳戶內，旋遭該詐欺集團轉出
    一空等事實，業據被告坦承不諱（偵8322卷24-25頁，偵832
    3卷27-28頁，偵41440卷18-19頁，偵41441卷16-17頁，偵41
    442卷20-21頁，偵40217卷15-17、202-203頁，偵9102卷17-
    18頁，本院金訴卷80頁），並有附表證據欄所示證據在卷可
    稽，則被告將其國泰帳戶之網路銀行帳號及密碼等資料告知
    他人，並為不詳詐欺集團持之用以收取並轉出上開被害人9
    人遭詐欺所匯入款項等事實，可以認定。
  ㈡雖被告以遊玩黃金娛樂城遊戲才告知國泰帳戶資料予不詳網
    友等語置辯。然而：
　⒈現今我國金融機構對申請帳戶之人並無特別資格限制，若無
    特殊或違法之目的，外人實無經手或取得他人帳戶資料之必
    要，個人帳戶之網路銀行使用權，亦無任意出借、出賣、交
    付或將密碼告知予非熟識之人之理，一般人亦有應妥為保管
    網路銀行之帳號及密碼，以防止被冒用之認識。況時下以人
    頭帳戶詐騙被害人匯款之行為甚為猖獗，此經媒體廣為報導
    ，政府機關及各家金融行庫均一再呼籲民眾應謹慎控管名下
    帳戶，且勿交付個人帳戶資料，以免淪為詐騙者用以匯入及
    提領詐騙所得款項之工具，是依一般人之智識及社會生活經
    驗，對於悖於常情而要求他人交付帳戶之網路銀行帳號及密
    碼者，必係以遂行存提款紀錄不易循線追查為目的，進而將
    該帳戶用於不法用途乙節，應可產生合理之懷疑。本案被告
    於警詢時自述係高中肄業，職業為工等語（偵8322卷21頁）
    ，可知被告應有相當之智識程度與生活經驗，其對上開所述
    一般常情，當有所了解。
  ⒉關於被告所稱因遊玩黃金娛樂城而提供國泰帳戶資料予不詳
    網友之理由，其於警詢及偵訊中係供稱：為了方便臉書網友
    匯入我所贏取的賭金而申辦並提供國泰帳戶網路銀行帳號及
    密碼等語（偵8322卷25頁，偵8323卷28頁，偵41440卷19頁
    ，偵41441卷17頁，偵41442卷21頁，偵40217卷17、202頁，
    偵9102卷18頁，本院金訴卷80頁），然而為了收取網路遊戲
    所贏取之賭金，提供金融帳戶之帳號即可供對方匯款，並無
    提供帳戶密碼而徒增對方任意使用帳戶風險之必要，此為眾
    所周知之事，由此可知被告所稱之為收取贏取賭金才提供網
    路銀行帳號及密碼之遊玩網路遊戲方式，顯與常情大相逕庭
    。再者，被告於警詢時供稱：我有提供國泰帳戶網路銀行密
    碼給對方等語（偵40217卷17頁），後於偵訊時則改稱：我
    沒有提供國泰帳戶網路銀行密碼給對方等語（偵40217卷202
    頁，偵9102卷17頁），再於本院審理時改稱：我有提供國泰
    帳戶網路銀行密碼給對方等語（本院金訴卷79-80頁），被
    告對於有無提供網路銀行密碼予臉書網友一節，歷次供述反
    覆不一、有所掩飾，足見被告也知悉提供網路銀行密碼予網
    友，並非正常之遊玩網路遊戲方式。此外，被告於本院審理
    時供稱：我還沒開始玩黃金娛樂城，也沒有將國泰帳戶網路
    銀行掛失等語（本院金訴卷79頁），倘若被告確有意要以國
    泰帳戶收取贏取的賭金，自應於不玩黃金娛樂城遊戲後，隨
    即掛失該網路銀行帳戶以取回國泰帳戶之專屬使用權，豈有
    放任該帳戶供不詳網友隨意使用之理，可見被告根本不是在
    提供國泰帳戶之網路銀行帳號及密碼予網友匯入賭金，反而
    是在容認該網友得以任意使用其國泰帳戶，已十分明確，故
    被告辯稱提供國泰帳戶之網路銀行帳號及密碼係為收取贏取
    的賭金等語，與常理不符，不足採信。
　㈢被告將國泰帳戶之網路銀行帳號及密碼提供而容任他人任意
    使用，已認定如前，且被告為具有一定智識程度及工作經驗
    之人，復經說明如前，則被告應可預見詐欺集團可能將該帳
    戶作為收受詐騙他人匯入款項使用，並轉匯而出等情，被告
    於有此預見下仍執意容認他人使用國泰帳戶，應有縱詐欺集
    團以國泰帳戶實施詐欺及洗錢犯罪，亦放任而不違背其本意
    之幫助意思，其確有幫助詐欺取財及幫助洗錢之不確定故意
    甚明。
　㈣綜上，本案事證明確，被告幫助詐欺取財及幫助洗錢等犯行
    ，堪以認定，應依法論科。
二、論罪科刑：
　㈠洗錢防制法於105年12月28日修正公布，並於106年6月28日生
    效施行（下稱新法），新法第14條第1項之洗錢罪，祇須有
    第2條各款所示行為之一，而以第3條規定之特定犯罪作為聯
    結即為已足。另過去實務認為，行為人對犯特定犯罪所得之
    財物或利益作直接使用或消費之處分行為，或僅將自己犯罪
    所得財物交予其他共同正犯，祇屬犯罪後處分贓物之行為，
    非洗錢防制法所規範之洗錢行為，惟依新法規定，倘行為人
    意圖掩飾或隱匿特定犯罪所得來源，而將特定犯罪所得直接
    消費處分，甚或交予其他共同正犯予以隱匿，或由共同正犯
    以虛假交易外觀掩飾不法金流移動，即難認僅單純犯罪後處
    分贓物之行為，應仍構成新法第2條第1或2款之洗錢行為（
    最高法院108年度台上字第2057號、第2425號、第2402號判
    決意旨參照）。金融帳戶之行為人主觀上如認識該帳戶可能
    作為收受、提領特定犯罪所得使用，他人提領後會產生遮斷
    資金流動軌跡以逃避國家追訴、處罰之效果，仍基於幫助之
    犯意而提供，則應論以一般洗錢罪之幫助犯（最高法院108 
    年台上大字第3101號刑事大法庭裁定意旨參照）。查被告將
    國泰帳戶之網路銀行帳號及密碼提供予不詳臉書網友使用，
    使該網友及所屬詐欺集團得持以作為犯罪工具使用，施用詐
    術使附表所示被害人9人陷於錯誤，因而依指示匯款至國泰
    帳戶，旋遭該詐欺集團全數轉出殆盡，以此方式製造金流斷
    點，遂行詐欺取財犯行，同時掩飾、隱匿上開不法所得之去
    向及所在，逃避國家之追訴、處罰，惟被告提供國泰帳戶等
    資料予臉書網友，並非實行詐欺取財或洗錢之犯罪構成要件
    行為，亦無證據證明被告與該網友間有詐欺取財或洗錢之犯
    意聯絡，僅係對該網友上述犯行提供助力，參照上開說明，
    應論以詐欺取財及一般洗錢罪之幫助犯。
  ㈡核被告所為，係犯刑法第30條第1項前段、第339條第1項之幫
    助詐欺取財罪，及刑法第30條第1項前段，洗錢防制法第14
    條第1項之幫助一般洗錢罪。
  ㈢被告交付國泰帳戶之網路銀行帳號及密碼，幫助臉書網友及
    所屬詐欺集團詐取附表所示被害人9人財物，且此一幫助行
    為同時觸犯上開幫助詐欺取財罪、幫助洗錢罪，為想像競合
    犯，應依刑法第55條前段之規定，從一重論以幫助洗錢罪。
  ㈣被告為犯罪構成要件以外之行為而幫助他人犯罪，為幫助犯
    ，依刑法第30條第2項規定按正犯之刑減輕其刑。
  ㈤移送併辦（111年度偵字2110、9102、8322、8323、4225號）
    之被告所犯附表編號五至九部分，雖未起訴，然與本案業經
    起訴之被告犯附表編號一至四部分，具有想像競合犯之裁判
    上一罪關係，為起訴效力所及，本院自應併予審理。
　㈥審酌被告係智識成熟之人，在政府及大眾媒體之廣泛宣導下
    ，理應對於國內現今詐騙案件層出不窮之情形有所認知，竟
    仍輕率提供其申辦之國泰帳戶之網路銀行帳號及密碼予臉書
    網友及所屬詐欺集團成員，幫助詐欺集團詐得被害人9人之
    款項，並掩飾、隱匿不法所得之去向，造成渠等之財產損失
    ，使檢警查緝困難，助長詐欺犯罪之猖獗，所為實有不該。
    兼衡被告否認犯行，迄今未與被害人9人達成調解或賠償損
    害，犯罪後態度欠佳，且其前於98年間有傷害及偽證罪為法
    院判處罪刑之品行紀錄，有臺灣高等法院被告前案紀錄表可
    佐。惟念及被告所為僅係提供犯罪助力，非實際從事詐欺取
    財、洗錢犯行之人，不法罪責內涵應屬較低，及其犯罪動機
    、手段、所生危害，及被告於警詢時自述之智識程度、職業
    與經濟狀況、被害人李昱澄、李沛昇所表示之量刑意見（本
    院審金訴字卷72頁）等一切情狀，量處如主文所示之刑，並
    諭知罰金如易服勞役之折算標準。
三、不予宣告沒收之說明：
    查無證據證明被告因提供國泰帳戶之網路銀行帳號及密碼就
    此獲有報酬或因此免除債務，毋庸宣告沒收或追徵其犯罪所
    得。至洗錢防制法第18條第1 項前段固規定「犯第14條之罪
    ，其所移轉、變更、掩飾、隱匿、收受、取得、持有、使用
    之財物或財產上利益，沒收之」，然被告並非實際取得詐欺
    所得之人，自無從依上開規定宣告沒收。另被告所提供之國
    泰帳戶之網路銀行帳號及密碼並未扣案，且該等物品可隨時
    停用、掛失補辦，不具刑法上之重要性，無宣告沒收之必要
    ，亦無庸宣告沒收。　　　
本案經檢察官方勝詮及劉玉書提起公訴，檢察官邱健盛、姜智仁
、陳淑蓉移送併辦，檢察官劉建良到庭執行職務。
中　　華　　民　　國　　111 　年　　8 　　月　　12　　日
                  刑事第十一庭  審判長法  官  潘政宏
　　　　　　　　　　　　　　　　　　  法  官  翁健剛
　　　　　　　　　　　　　　　　　　  法  官  林育駿
以上正本證明與原本無異。
如不服本判決應於收受判決後20日內向本院提出上訴書狀，並應
敘述具體理由。其未敘述上訴理由者，應於上訴期間屆滿後20日
內向本院補提理由書(均須按他造當事人之人數附繕本)「切勿逕
送上級法院」。 
        　　　　　　　　　　　　　　　書記官　翁珮華
中　　華　　民　　國　　111 　年　　8 　　月　　14　　日
附錄本案論罪科刑法條：
中華民國刑法第339條
（普通詐欺罪）
意圖為自己或第三人不法之所有，以詐術使人將本人或第三人之
物交付者，處5年以下有期徒刑、拘役或科或併科50萬元以下罰
金。
以前項方法得財產上不法之利益或使第三人得之者，亦同。
前二項之未遂犯罰之。
洗錢防制法第14條
有第二條各款所列洗錢行為者，處7年以下有期徒刑，併科新臺
幣5百萬元以下罰金。
前項之未遂犯罰之。
前二項情形，不得科以超過其特定犯罪所定最重本刑之刑。
附表：　　
編號 被害人（均已提起告訴） 詐欺時間及方式 匯款時間 匯款金額（新臺幣） 匯入帳戶 一 謝佳蒨  於110年5月間，由詐欺集團成員先在Facebook社群網站刊登投資廣告吸引謝佳蒨點擊連結後，再以LINE暱稱「hsueh璇」、「monica」及團隊-Abel向謝佳蒨佯稱RUSSELL4M外匯貨幣平台投資保證獲利云云 ①110年6月22日 17時15分 ②110年6月22日17時16分  ①5萬元 ②5萬元  國泰帳戶  證據： ①謝佳蒨於警詢時證述(偵字第41441號23-26頁)。 ②謝佳蒨提供之對話紀錄擷圖暨匯款資料(偵字第41441號57-69頁)。國泰世華銀行存匯作業管理部110年8月30日國世存匯作業字第1100137349號函檢送丁健衽(帳號000000000000號帳戶)之客戶相關資料及存戶之往來資料(偵字第41441號27-34頁)。     二 李昱澄  於110年6月間，由詐欺集團成員於交友軟體以暱稱「可頤」向李昱澄佯稱：至「GMB2TW」網站投資保證獲利云云 ①110年6月24日22時1分 ②110年6月24日22時1分  ①5萬元 ②5萬元 國泰帳戶  證據： ①李昱澄於警詢時證述(偵字第41442號25-27頁)。 ②李昱澄提供之對話紀錄擷圖暨匯款資料(偵字第41442號55-69頁)。國泰世華銀行存匯作業管理部110年8月18日國世存匯作業字第1100129750號函檢送丁健衽(帳號000000000000號帳戶)之客戶相關資料及存戶之往來資料(偵字第41442號31-36頁)。     三 羅亭遠  於110年5月間，由詐欺集團成員於交友平台以暱稱「晞晞」向羅亭遠佯稱：至「https://www.russell4m.com/」網站投資保證獲利云云 110年6月25日15時36分 2萬元 國泰帳戶  證據： ①羅亭遠於警詢時證述(偵字第41440號33-34頁)。 ②羅亭遠提供之對話紀錄擷圖暨匯款資料(偵字第41440號89-92頁)。國泰世華銀行存匯作業管理部110年8月18日國世存匯作業字第1100129348號函檢送丁健衽(帳號000000000000號帳戶)之客戶相關資料及存戶之往來資料(偵字第40217號35-43頁)。     四 張舜卿  於110年5月1日，由詐欺集團成員於交友軟體以暱稱「小海棠」向張舜卿佯稱RUSSELL4M平台投資保證獲利云云   ①110年6月24日15時12分 ②110年6月24日15時13分 ③110年6月24日15時15分 ④110年6月24日15時16分 ⑤110年6月24日15時16分 ⑥110年6月24日15時17分   ①10萬元 ②10萬元  ③3萬元 ④3萬元 ⑤10萬元 ⑥10萬元 國泰帳戶  證據： ①張舜卿於警詢時證述(偵字第40217號21-25頁)。 ②張舜卿提供之匯款明細(偵字第40217號109-137頁)。張舜卿提供之對話紀錄擷圖(偵字第40217號139-173頁)。國泰世華銀行存匯作業管理部110年8月2日國世存匯作業字第1100113392號函檢送丁健衽(帳號000000000000號帳戶)之客戶相關資料及存戶之往來資料(偵字第40217號79-105頁)。     五 賴建志  於110年6月3日，由詐欺集團成員於交友軟體以暱稱「琦琦」向賴建志佯稱加入投資虛擬貨幣LINE投資群組投資保證獲利云云 ①110年6月25日10時51分 ②110年6月26日00時05分  ①49萬3,338元 ②69萬6,575元  國泰帳戶  證據： ①賴建志於警詢時證述(新北警蘆刑字第1104440615號3-5頁)。 ②賴建志之元大銀行、台北富邦銀行存摺封面(新北警蘆刑字第1104440615號25頁)。賴建志提供之匯款資料(新北警蘆刑字第1104440615號29頁)。國泰世華商業銀行存匯作業管理部國世存匯作業字第1100143492號函檢送丁健衽(帳號000000000000號帳戶)之客戶相關資料及存戶之往來資料(新北警蘆刑字第1104440615號13-24頁)。     

六 李沛昇  於110年6月24日01時41分許，由詐欺集團成員先在Facebook社群網站刊登投資廣告吸引李沛昇點擊連結後，再以LINE暱稱「苡萱」向李沛昇佯稱「COMPANYGHJ」平台投資獲利云云 ①110年6月24日17時52分 ②110年6月24日18時57分  ①2萬元 ②2萬5,000 元 國泰帳戶  證據： ①李沛昇於警詢時證述(偵字第8322號37-42頁)。 ②李沛昇提供之對話紀錄擷圖暨匯款資料(偵字第8322號119-131頁)。國泰世華商業銀行存匯作業管理部110年8月5日國世存匯作業字第1100116464號函檢送丁健衽(帳號000000000000號帳戶)之客戶相關資料及存戶之往來資料(偵字第8322號47、53-63頁)。     

七 侯羽昀  於110年某月，由詐欺集團成員先在Facebook社群網站刊登投資廣告吸引侯羽昀點擊連結後，再以LINE暱稱「Tina」及「雪睿」向侯羽昀佯稱加入貨幣平台投資保證獲利云云 110年6月25日17時5分 5萬元 國泰帳戶  證據： ①侯羽昀於警詢時證述(雲林檢偵字第9446號7-10頁)。 ②侯羽昀提供之匯款帳戶交易明細1份(雲林檢偵字第9446號25-27頁)。侯羽昀提供之對話紀錄擷圖暨匯款資料(雲林檢偵字第9446號28-40頁)。國泰世華商業銀行存匯作業管理部110年11月9日國世存匯作業字第1100182303號函檢送丁健衽(帳號000000000000號帳戶)之客戶相關資料及存戶之往來資料(雲林檢偵字第9446號11-22頁)。     

八 張瓅心  於110年6月20日下午7時許，由詐欺集團成員先在Facebook社群網站刊登投資廣告吸引張瓅心點擊連結後，再以LINE暱稱「Allen2021」向張瓅心佯稱加入貨幣平台投資保證獲利云云 110年6月24日17時11分 2,000元 國泰帳戶  證據： ①張瓅心於警詢時證述(偵字第8323號43-45頁)。 ②張瓅心提供之對話紀錄擷圖暨匯款資料(偵字第8323號113-141頁)。國泰世華商業銀行存匯作業管理部110年8月26日國世存匯作業字第1100136362號函檢送丁健衽(帳號000000000000號帳戶)之客戶相關資料及存戶之往來資料(偵字第8323號49-61頁)。     

九 謝政恆  於110年6月間，由詐欺集團成員於交友軟體向謝政恆佯稱加入RUSSELL4M平台操作虛擬貨幣保證獲利云云 110年6月25日14時54分 3萬元 國泰帳戶  證據： ①謝政恆於警詢時證述(偵字第4225號7-10頁)。 ②國泰世華銀行丁健衽(帳號000000000000號帳戶)之客戶相關資料及存戶之往來資料(偵字第4225號16-18頁)。